【裁判字號】    89,台上,628
【裁判日期】    890202
【裁判案由】    殺人未遂
【裁判全文】
最高法院刑事判決                                八十九年度台上字第六二八號
    上  訴  人  甲○○
    選任辯護人  陳英鳳律師
右上訴人因殺人未遂案件，不服台灣高等法院台南分院中華民國八十七年一月二十三
日第二審判決（八十六年度上訴字第二○○五號，起訴案號：台灣台南地方法院檢察
署八十六年度營偵字第一一八二號），提起上訴，本院判決如左：
    主  文
上訴駁回。
    理  由
按刑事訴訟法第三百七十七條規定：上訴於第三審法院，非以判決違背法令為理由，
不得為之。是提起第三審上訴，應以原判決違背法令為理由，係屬法定要件。如果上
訴理由狀並未依據卷內訴訟資料，具體指摘原判決不適用何種法則或如何適用不當，
或所指摘原判決違法情事，顯與法律規定得為第三審上訴理由之違法情形，不相適合
時，均應認其上訴為違背法律上之程式，予以駁回。本件原判決維持第一審論處上訴
人甲○○殺人未遂罪刑之判決，駁回其在第二審之上訴。係綜核上訴人之部分自白，
證人林勝雄之證詞，佳里綜合醫院之覆函，現場照片，勘驗筆錄暨扣案之水果刀等證
據為論據，認定上訴人於民國八十六年六月五日下午三時四十分許，在台南縣將軍鄉
長沙村三鄰二十一之一號友人林勝雄住處與陳耀村、陳俊雄等人打麻將。因質疑陳俊
雄吃錯牌，而發生口角，繼而互毆，且遭陳俊雄以鐵管毆傷後，心生憤怒，萌生殺人
之決意，迅即返回同鄉長沙村二鄰十之一號住處，取其所有之水果刀一把，於同日下
午四時二十分許折返林勝雄住處，見陳俊雄站立門前與林勝雄交談，即一言不發，持
前揭水果刀朝陳俊雄之腹部猛刺一刀，致陳俊雄之右上腹受有長約五公分，寬約三公
分，深及腹內，造成腸系膜出血，小腸穿孔等傷害，倖經在場之林勝雄見狀勸阻並將
陳俊雄送醫急救始免於難之事實，已詳其所憑之證據及認定之理由。而以上訴人行
兇之水果刀刀刃長達十一點五公分、寬三公分，刀鋒銳利，持以刺殺人體要害足以致
命，為上訴人所認識，其竟持以刺殺被害人之右上腹，傷口長五公分、寬三公分，深
及腹內，造成腸系膜出血，小腸穿孔，若非及時就醫必有生命危險，足見上訴人用力
甚猛、殺意至堅，確有殺人之決意灼明。上訴人及被害人陳俊雄、證人林勝雄嗣後供
述改稱：係不小心刺傷，無殺人之犯意云云，無非事後和解卸責迴護之詞，均無足採
信，上訴人仍應負殺人未遂之罪責，亦於理由內逐一指駁說明。所為論斷，俱有卷內
證據資料足憑，從形式上觀察，原判決並無違背法令之情形存在。查證據之取捨及證
據之證明力如何，均屬事實審法院得自由裁量、判斷之職權，苟其此項裁量、判斷，
並不悖乎通常一般之人日常生活經驗之定則或論理法則，又於判決內論其何以作此
判斷之心證理由者，即不得任意指摘其為違法，據為提起第三審上訴之合法理由。上
訴人持銳利之水果刀朝被害人之腹部猛刺一刀，雖僅一刀，但傷勢甚重，若非及時救
治，早已斃命，原判決論以殺人未遂罪責，已論其得心證之理由。上訴意旨置原判
決上開明確論斷於不顧，對原審採證、認事及證據證明力自由判斷之審判職權行使，
專憑己見，再事爭執其行為僅止於傷害或傷害致重傷而已。然其所指摘者均為單純事
實上之爭辯，要非適法之第三審上訴理由。至上訴人刺殺被害人後縱曾囑證人林勝雄
將被害人送醫救治，惟此乃犯後態度之問題，仍無解於其殺人未遂之罪責，原判決雖
未說明其理由，究於判決主旨無生影響，仍不得據為提起第三審上訴之適法理由。又
原判決記載：上訴人「犯後猶飾詞圖卸，毫無悔意，情節非輕，本應從重量刑，惟念
尚無前科，素行良好……等一切情狀」等語，乃審酌刑法第五十七條所列事項為科刑
輕重之標準，亦屬實體法上賦予法院自由裁量之職權，尤無判決理由矛盾之違法可言
。是上訴意旨所指摘原判決違法情事顯與法律規定得為第三審上訴理由之違法情形不
相適合。稽之前開說明，其上訴為違背法律上之程式，應予駁回。
據上論結，應依刑事訴訟法第三百九十五條前段，判決如主文。
中      華      民      國    八十九    年      二      月      二      日
                              最高法院刑事第六庭
                                  審判長法官  紀  俊  乾
                                        法官  楊  商  江
                                        法官  黃  正  興
                                        法官  陳  東  誥
                                        法官  張  春  福
      右正本證明與原本無異
                                              書  記  官
中      華      民      國    八十九    年      二      月     十一     日


司法院資訊處製作；財團法人民間司法改革基金會備份。
